臺灣新北地方法院板橋簡易庭民事簡易判決
111年度板簡字第368號
原      告  李坤輝  
訴訟代理人  李俊宏  
被      告  陳俊霖  
上列當事人間請求侵權行為損害賠償事件，原告提起刑事附帶民
事訴訟，經本院刑事庭裁定移送前來（本院110年度審交附民字
第650號），於中華民國111年4月11日言詞辯論終結，本院判決
如下：
    主      文
被告應給付原告新臺幣貳拾捌萬貳仟肆佰零伍元，及自民國一百
一十年十月一日起至清償日止，按週年利率百分之五計算之利息
。
原告其餘之訴及假執行之聲請均駁回。
本判決主文第一項部分得假執行。
    事實及理由
一、原告主張：
　㈠被告於民國109年7月23日23時24分許，騎乘車牌號碼000-000
    0號普通重型機車，沿新北市板橋區裕民街111巷往懷德街方
    向行駛，行經新北市板橋區裕民街111巷口時，本應注意車
    輛行駛至無號誌之交岔路口，支線道車應暫停讓幹線道車先
    行，而依當時情狀，並無不能注意之情事，竟疏未注意及此
    ，未暫停讓幹線道車先行，即貿然通過路口，適原告騎乘車
    牌號碼000-000號普通重型機車，沿新北市板橋區裕民街往
    四維路方向直行駛至，見狀閃避不及，兩車發生碰撞，致原
    告受有左脛骨腓骨幹粉碎性骨折之傷害（下稱本次事故）。
    被告過失傷害罪刑責部分，業經本院以110年度審交易字第8
    21號刑事判決有罪。
　㈡原告因被告上開行為受有如下之損害：
　　1.醫療費用4,225元。
　　2.看護費216,000元。
　　3.交通費4,800元。
　　4.其他醫療相關費用17,200元。
　　5.精神慰撫金180,000元。
　㈢為此，爰依民法第184條第1項前段、第2項、第191條之2、第
    193條、第195條第1項前段之規定，請求被告賠償等語。並
    聲明：⑴被告應給付原告422,225元，及自刑事附帶民事起訴
    狀繕本送達翌日起至清償日止，按週年利率百分之5計算之
    利息。⑵願供擔保請准宣告假執行。
　㈣對於被告抗辯之陳述：
    1.醫囑已經記載，原告就是須要長期在家休養，被告們家人
      就會輪流請假在家看護原告。
    2.從家裡到亞東醫院交通費單趟200元。醫療費用單據不是
      每次都有留存。起訴時檢附的醫療費用單據7次是有留存
      的，12次是大概統計出來的次數。
二、被告則以下列陳詞置辯，並聲明：原告之訴駁回。
  ㈠被告認為被告是被撞的，沒有必要賠償。被告雖然是支線道
    ，但被告是確認沒有來車才騎過去的。刑事判決被告有上訴
    ，但上訴審駁回上訴，維持原判。被告認為被告有肇事責任
    ，但被告認為原告也有責任。
  ㈡原告起訴請求看護費用、其他醫療費用部分，並無單據；請
    求精神慰撫金之金額過高。
三、法院之判斷：
  ㈠原告主張被告於109年7月23日23時24分許，騎乘車牌號碼000
    -0000號普通重型機車，沿新北市板橋區裕民街111巷往懷德
    街方向行駛，行經新北市板橋區裕民街111巷口時，本應注
    意車輛行駛至無號誌之交岔路口，支線道車應暫停讓幹線道
    車先行，而依當時情狀，並無不能注意之情事，竟疏未注意
    及此，未暫停讓幹線道車先行，即貿然通過路口，致生本件
    事故之事實，業據提出亞東紀念醫院（下稱亞東醫院）診斷
    證明書、醫療費用收據為證，並有本院110年度審交易字第8
    21號刑事判決存卷可考，另經本院依職權調閱該案件卷證核
    閱屬實，且為被告所自認，堪信原告此部分之主張為真。至
    原告請求被告賠償422,225元，被告則以前情置辯。
  ㈡按因故意或過失，不法侵害他人之權利者，負損害賠償責任
    ；汽車、機車或其他非依軌道行駛之動力車輛，在使用中加
    損害於他人者，駕駛人應賠償因此所生之損害；不法侵害他
    人之身體或健康者，對於被害人因此喪失或減少勞動能力或
    增加生活上之需要時，應負損害賠償責任；不法侵害他人之
    身體，被害人雖非財產上之損害，亦得請求賠償相當之金額
    ；民法第184條第1項前段、第191條之2前段、第193條第1項
    、第195條第1項前段分別定有明文。查被告不法侵害原告身
    體權之侵權行為事實，業經認定於前，則原告依前開規定，
    訴請被告負賠償責任，洵屬有據，茲將原告得請求被告賠償
    之金額，分述如下：
    1.醫療費用部分：
  　　原告主張因被告侵權行為受有左脛骨腓骨幹粉碎性骨折之
      傷害，並支出醫療費用4,225元乙情，業據提出前開診斷
      證明書、醫療費用收據為證，且為被告所不爭執，故原告
      此部分之請求，即屬有據。
    2.看護費部分：
      按親屬間之看護，縱因出於親情而未支付該費用，然其所
      付出之勞力，顯非不能以金錢為評價，此種基於身分關係
      之恩惠，自不能加惠於加害人，而應比照一般看護情形，
      認被害人受有相當看護費之損害，命加害人賠償，始符合
      民法第193條第1項所定「增加生活上需要」之意旨（最高
      法院89年度台上字第1749號判決要旨參照）。查，原告主
      張其因本次事故需仰賴專人照料生活起居6個月，以每天1
      ,200元計，看護費216,000元（計算式：1,200元×180＝216
      ,000元）等情，業據原告提出亞東醫院診斷證明書，該診
      斷證明書醫囑欄位記載：「病人109年7月23日至急診以石
      膏治療，109年7月27日至109年11月2日共門診5次，須休
      養6個月，須專人看護照顧6個月。」之記載，可見原告於
      本次事故後已不良於行，須仰賴他人照顧起居，故原告請
      求6個月之看護費，應屬有據。又由親屬看護所付出之勞
      力、心力既與一般看護無異，參酌原告主張以每日1,200
      元計算看護費用，亦與國內目前一般僱請看護之人力費用
      相當，則原告基此請求被告給付6個月看護費用216,000元
      部分，核屬適當。
    3.交通費部分：
      原告主張其自109年7月23日起來回亞東醫院12次、單趟20
      0元，共計4,800元等情，固據原告提出亞東醫院診斷證明
      書、醫療費用收據等件為證，惟查，依原告提出之前開亞
      東醫院醫療費用收據，原告前往亞東醫院就診次數為7次
      ，故原告基此請求被告給付交通費2,800元（計算式：200
      元×7次×2＝2,800元），核屬適當；逾此部分，則屬無據。
    4.其他醫療相關費用部分：
　　　原告主張因本次事故支出其他醫療相關費用17,200元，未
      據提出發票及銷貨明細資料為證，無從證明確係購買醫療
      用品，被告亦就該部分提出爭執，故其此部分請求，要屬
      無據。
    5.精神慰撫金部分：
    　按不法侵害他人之人格權，被害人受有非財產上損害，請
      求加害人賠償相當金額之慰撫金時，法院對於慰撫金之量
      定，應斟酌實際加害情形、所造成之影響、被害人痛苦之
      程度、兩造之身分地位、經濟情形及其他各種狀況，以核
      定相當之數額（最高法院47年台上字第1221號、51年台上
      字第223號判例意旨參照）。查原告因被告前開過失傷害
      行為，而受有上開傷勢，已如前述，堪認原告精神上自受
      有一定程度之痛苦，原告依民法第195條第1項規定，請求
      非財產上損害賠償，核屬有據。爰審酌原告國小肄業、現
      已退休許久，名下財產有一間房子，被告大學畢業、現任
      職服務業，月收入約二萬元初，名下財產無不動產等情，
      業經兩造陳述在卷，另參酌兩造稅務電子閘門所得調件明
      細表所示資力狀況，經綜合考量兩造之關係、身分地位、
      經濟狀況、原告受傷程度、被告之侵權行為態樣暨情節等
      一切情狀，認原告請求被告賠償18萬元之非財產上損害尚
      屬過高，應核減為10萬元為適當。
    6.綜上，原告得請求被告賠償之金額共計323,025元（計算
      式：4,225元＋216,000元＋2,800元＋100,000元＝323,025元
      ）。
　㈢按損害之發生或擴大，被害人與有過失者，法院得減輕賠償
    金額，或免除之，民法第217條第1項定有明文。且基於過失
    相抵之責任減輕或免除，法院對於賠償金額減至何程度，應
    斟酌雙方原因力之強弱與過失之輕重以定之（最高法院99年
    度台上字第1580號判決參照）。查，被告辯稱原告就本件事
    故之發生與有過失，遭原告否認，自應由被告就原告有與有
    過失之情事舉證以實其說；惟被告就此未再進一步舉證以實
    其說，則其抗辯主張原告就損害結果發生與有過失乙節，即
    無實據，難以採信。　　
  ㈣再按強制汽車責任保險法第32條規定，保險人依本法規定給
    付之保險金，視為加害人或被保險人損害賠償金額之一部分
    ，加害人或被保險人受賠償請求時，得扣除之。從而保險人
    所給付受益人之保險金，可視為被保險人或加害人所負損害
    賠償金額之一部分，受害人倘已自保險金獲得滿足，自不得
    又對被保險人或加害人再事請求（最高法院90年台上字第82
    5號判決參照）。查原告因本件車禍而受領強制汽車責任險
    保險理賠金40,620元，故原告上開所得請求賠償之金額，自
    應扣除已領取之強制險理賠金。從而，原告得請求被告損害
    賠償之金額應以282,405元（計算式：323,025元-40,620元＝
    282,405元）為限。
  ㈤末按遲延之債務，以支付金錢為標的者，債權人得請求依法
    定利率計算之遲延利息。給付無確定期限者，債務人於債權
    人得請求時，經其催告而未為給付，自受催告時起，負遲延
    責任。其經債權人起訴而送達訴狀，或依督促程序送達支付
    命令，或為其他相類之行為者，與催告有同一之效力。應付
    利息之債務，其利率未經約定，亦無法律可據者，週年利率
    為百分之5，民法第233條第1項、第229條第2項及第203條分
    別定有明文。本件原告請求被告給付之損害賠償，係以支付
    金錢為標的，且無確定期限及約定利率，故原告請求被告給
    付自刑事附帶民事訴訟起訴狀繕本送達翌日即110年10月1日
    起至清償日止，按週年利率百分之5計算之利息，併應准許
    。
四、綜上所述，原告依民法第184條第1項前段、第191條之2前段
    、第193條、第195條第1項前段之規定，請求被告給付282,4
    05元，及自刑事附帶民事訴訟起訴狀繕本送達翌日即110年1
    0月1日起至清償日止，按週年利率百分之5計算之利息，為
    有理由，應予准許。逾此範圍之請求，則無理由，應予駁回
    。
五、本件原告勝訴部分係依民事訴訟法第427條第1項適用簡易訴
    訟程序所為被告敗訴之判決，依同法第436條第2項、第389
    條第1項第3款規定，依職權宣告假執行。又原告聲請供擔保
    宣告假執行之部分，僅係促使法院職權發動，毋庸另予准許
    之表示。至原告敗訴之部分，其假執行之聲請即失所附麗，
    應予駁回。
六、本件事證已臻明確，兩造其餘之攻擊防禦方法及所提證據，
    於判決結果不生影響，爰不一一論列，併此敘明。
七、本件損害賠償事件乃刑事附帶民事訴訟，由刑事庭移送民事
    庭之附帶民事訴訟案件，免納裁判費用，此有刑事訴訟法第
    504條第2項之明文規定。據此，原告提起本件刑事附帶民事
    訴訟請求被告賠償損害，依法無需繳納裁判費，另綜觀卷內
    資料，兩造復無再為其他訴訟費用之支出，爰無庸宣告兩造
    各應負擔訴訟費用之金額。
中　　華　　民　　國　　111 　年　　5 　　月　　19　　日
                  臺灣新北地方法院板橋簡易庭
                        法  官  陳怡親
以上為正本係照原本作成。
如不服本判決，應於送達後20日內，向本院提出上訴狀並表明上
訴理由，如於本判決宣示後送達前提起上訴者，應於判決送達後
20日內補提上訴理由書（須附繕本）。
中　　華　　民　　國　　111 　年　　5 　　月　　19　　日
                        書記官  劉芷寧